【裁判字號】    97,重訴,4
【裁判日期】    980205
【裁判案由】    違反槍砲彈藥刀械管制條例
【裁判全文】
臺灣嘉義地方法院刑事判決               97年度重訴字第4號
公  訴  人  臺灣嘉義地方法院檢察署檢察官
被      告  甲○○
選任辯護人  張麗雪律師
上列被告因違反槍砲彈藥刀械管制條例案件，經檢察官提起公訴
（97年度偵字第789 號）及追加起訴，本院判決如下：
    主  文
甲○○犯非法持有彈藥之主要零件罪，累犯，處有期徒刑捌月，
併科罰金新台幣貳萬元，罰金如易服勞役，以新台幣壹仟元折算
壹日；扣案如附表編號十一之黑色火藥壹包沒收。又犯非法持有
可發射子彈具殺傷力之槍枝罪，累犯，處有期徒刑年拾月，併
科罰金新臺幣拾萬元，罰金如易服勞役，以新臺幣壹仟元折算壹
日；扣案如附表編號一之改造手槍壹枝（含彈匣壹個）、編號三
手槍半成品之土造金屬槍管部分，均沒收。應執行有期徒刑肆年
月，併科罰金新臺幣拾壹萬元，罰金如易服勞役，以新臺幣壹
仟元折算壹日；扣案如附表編號十一之黑色火藥壹包、編號一之
改造手槍壹枝（含彈匣壹個）、編號三手槍半成品之土造金屬槍
管部分，均沒收。
    犯 罪 事 實
一、甲○○前因違反槍砲彈藥刀械管制條例、恐嚇等案件，經臺
    灣高等法院臺南分院以94年度上訴字第404 號判決判處應執
    行有期徒刑1 年2 月，併科罰金新台幣（下同）3 萬元，罰
    金如易服勞役，以9 百元即銀元3 百元折算1 日確定，經入
    監執行後，有期徒刑部分於民國95年5 月30日縮短刑期假釋
    並付保護管束，接續執行罰金易服勞役33日，於95年7 月2
    日執行完畢出監，嗣於95年10月6 日保護管束期滿，未經撤
    銷假釋，所餘刑期以已執行完畢論。詎甲○○仍不知悔改，
    先後為下列犯行：(一)其明知彈藥之主要組成零件為槍砲彈藥
    刀械管制條例所定之管制物品，非經主管機關許可，不得持
    有之，竟基於非法持有彈藥主要組成零件之犯意，於96年8
    月間，在不詳地點，自姓名年籍不詳之人處取得彈藥之主要
    組成零件黑色火藥1 包（如附表編號十一）而持有之。(二)嗣
    於96年10月間，其明知可發射子彈具有殺傷力之改造槍枝、
    具殺傷力之子彈以及槍枝主要組成零件，均為槍砲彈藥刀械
    管制條例所定之管制物品，非經主管機關許可，不得持有之
    ，竟另基於非法持有可發射子彈具有殺傷力之改造槍枝、具
    殺傷力之子彈以及槍枝主要組成零件之犯意，在不詳地點，
    自姓名年籍不詳之人處同時取得改造手槍1 枝（如附表編號
    一，含彈匣1 個，槍枝管制編號：0000000000，下稱改造手
    槍）、具殺傷力之子彈8 顆（詳如附表編號四，含制式子彈
    1 顆、非制式子彈7 顆）、手槍半成品1 枝（如附表編號三
    ，含槍枝主要組成零件之土造金屬槍管部分），將之放置於
    嘉義市○區○○路193 號B 棟4 樓之4 住處（下稱小雅路住
    處）及屋外走廊天花板等處，而同時持有之。嗣經警於97年
    1 月22日晚間11時31分許得甲○○同意執行搜索，在其小雅
    路住處扣得上開改造手槍、子彈12顆（含上述具殺傷力之子
    彈8 顆，以及經鑑定不具殺傷力之非制式子彈4 顆）、手槍
    半成品1 枝（含上述土造金屬槍管）等如附表編號一至十所
    示之物，另於甲○○所使用懸掛QC-1426 號車牌之自用小客
    車（原車牌號碼為7R-7516 號）內扣得如附表編號十一之黑
    色火藥1 包，而查悉上情。
二、案經台南縣警察局新營分局報請臺灣嘉義地方法院檢察署檢
    察官偵查起訴。
    理  由
壹、證據能力部分：
    按被告以外之人於審判外之陳述，雖不符刑事訴訟法第159
    條之1 至第159 條之4 之規定，而經當事人於審判程序同意
    作為證據，法院審酌該言詞陳述或書面陳述作成時之情況，
    認為適當者，亦得為證據。當事人、代理人或辯護人於法院
    調查證據時，知有第159 條第1 項不得為證據之情形，而未
    於言詞辯論終結前聲明異議者，視為有前項之同意，刑事訴
    訟法第159 條之5 定有明文。查本件被告及其辯護人於言詞
    辯論終結前，對於證人乙○○於警詢中之陳述，以及卷附台
    南縣警察局新營分局搜索扣押筆錄、扣押物品目錄表、台南
    縣警察局槍枝初步檢視報告表，內政部警政署刑事警察局97
    年2 月14日刑鑑字第0970015283號槍彈鑑定書、97年6 月25
    日刑鑑字第0970073964號函、97年8 月22日刑鑑字第097011
    9308號函、97年9 月25日刑鑑字第0970136051號鑑定書、98
    年1 月8 日刑偵五字第0980002628號鑑驗通知書，內政部97
    年11月17日內授警字第0970871706號函、台南縣警察局新營
    分局98年1 月19日南縣營警偵字第0970021040號函等言詞及
    書面供述證據，均未就證據能力聲明異議；復經本院於審理
    時逐一提示予被告、辯護人及公訴人表示意見，本院審酌該
    等供述證據之取得過程並無瑕疵，與本案待證事實間復具有
    相當之關聯性，以之為本案證據並無不當，自得採為本件認
    定事實之基礎，合先敘明。
貳、認定犯罪事實所憑證據及理由：
一、訊據被告對於其未經許可而在96年8 月間取得扣案如附表編
    號十一之黑色火藥1 包後持有之，又未經許可而於96年10月
    間同時取得扣案如附表編號一之改造手槍1 枝、編號四具殺
    傷力之子彈8 顆、編號三含土造金屬槍管之手槍半成品1 枝
    後，同時持有之等情，於本院審理中均坦承不諱（見本院卷
    第30、108 、126 、137 至138 、191 頁），並有台南縣警
    察局新營分局搜索扣押筆錄、扣押物品目錄表、警方查獲本
    案之照片5 張在卷可佐（見警卷第8 至12、25至27頁），以
    及如附表所示之黑色火藥1 包、改造手槍1 枝、具殺傷力之
    子彈8 顆、手槍半成品1 枝等物扣案可憑。足認被告具任意
    性之自白與事實相符。
二、另查：
(一)扣案如附表編號十一之黑色火藥1 包，取樣以燃燒試驗法、
    呈色試驗法等方法鑑定後，經檢視為黑色片狀顆粒，檢出硝
    化纖維（Nitrocellulose）、硝化甘油（Nitroglycerin）
    、Diphenylamine 等成分，認係雙基發射火藥，屬內政部以
    86年11月24日 (86) 台內警字第0000000 號公告之炸彈或爆
    裂物主要組成零件，有內政部警政署刑事警察局97年9 月25
    日刑鑑字第0970136051號鑑定書、內政部97年11月17日內授
    警字第0970871706號函、內政部警政署刑事警察局98年1 月
    8 日刑偵五字第0980002628號鑑驗通知書在卷足稽（見本院
    卷第96、103 、167 頁）。
(二)扣案如附表編號一之改造手槍1 枝，經警方初步檢視結果，
    槍枝結構完整、槍管暢通、具擊發機構並可發揮功能，認係
    管制槍枝之可能性較大；另經送鑑定結果，認係改造手槍（
    槍枝管制編號：0000000000），由仿BERETTA 廠92FS型半自
    動手槍製造之槍枝，換裝土造金屬槍管而成，擊發功能正常
    ，可供擊發適用子彈使用，認具殺傷力；有台南縣警察局槍
    枝初步檢視報告表（見警卷第14至19頁）、內政部警政署刑
    事警察局97年2 月14日刑鑑字第0970015283號槍彈鑑定書（
    見偵卷第18至22頁）附卷可參。
(三)扣案如附表編號四之子彈12顆，經全部以實際試射方式鑑定
    後，結果為：(1)1 顆，認係口徑9mm 制式子彈，經試射，可
    擊發，認具殺傷力；(2)1 顆，認係非制式子彈，由金屬彈殼
    組合直徑9mm 金屬彈頭而成，經試射，可擊發，認具殺傷力
    ；(3)2 顆，認均係非制式子彈，由金屬彈殼組合直徑8.8 ±
    0.5mm 金屬彈頭而成，均可擊發，認具殺傷力；(4)8 顆，認
    均係非制式子彈，由金屬彈殼組合直徑8.9 ±0.5mm 金屬彈
    頭而成，4 顆可擊發，認具殺傷力；另4 顆無法擊發或動能
    不足，認不具殺傷力。亦有上開內政部警政署刑事警察局97
    年2 月14日刑鑑字第0970015283號槍彈鑑定書（見偵卷第18
    至22頁）、97年6 月25日刑鑑字第0970073964號函（見本院
    卷第71至72頁）在卷可憑。
(四)另經本院將扣案如附表編號二之彈匣2 個、編號三之手槍半
    成品1 枝、編號五之子彈半成品31顆、編號六之槍管半成品
    1 枝等物送鑑定，結果認：彈匣2 個均係金屬彈匣，手槍半
    成品1 枝 (槍枝管制編號0000000000）分係金屬槍身、金屬
    滑套 (不具槍機）及土造金屬槍管，子彈半成品31顆均係非
    制式金屬彈殼，槍管半成品1 枝係金屬槍管（內具阻鐵）；
    其中土造金屬槍管係屬內政部以86年11月24日 (86) 台內警
    字第0000000 號公告之槍砲主要組成零件，其餘送鑑物均非
    屬內政部部公告之槍砲或彈藥主要組成零件。復有內政部警
    政署刑事警察局97年8 月22日刑鑑字第0970119308號函（見
    本院卷第84至86頁），以及上開內政部97年11月17日內授警
    字第0970871706號函（見本院卷第103 頁）附卷足憑。
三、至被告雖於本院審理中供稱扣案黑色火藥1 包，係乙○○在
    96年8 月間交給伊保管；扣案改造手槍1 枝、具殺傷力之子
    彈8 顆、土造金屬槍管，則係乙○○在96年10月至11月間同
    時交給伊保管云云（見本院卷第137 至138 頁）。惟查：
(一)被告為警查獲後，在97年1 月23日警詢中供稱改造手槍1 支
    係伊購買玩具手槍後自行改造而成，12顆子彈其中3 顆（依
    警卷第11頁扣押物品目錄表所載，警方原認該3 顆子彈均係
    制式子彈）則係真實姓名不詳綽號「阿明」之友人交給伊收
    藏（見警卷第5 頁）；嗣於當日檢察官訊問時，仍為相同陳
    述，並另供稱扣案其餘子彈9 顆，係伊自己製作而成，手槍
    半成品1 支本來是成品，後來有問題，就把裡面的零件換到
    成品那1 支（見偵卷第6 至7 頁）。是其於警詢及偵查中，
    均未提及乙○○之名，迄至本院審理中始改稱扣案違禁物均
    係乙○○所交付，所述是否可採，已非無疑。
(二)另查，乙○○於警詢及本院審理中均證稱：未曾將扣案槍彈
    、火藥等物交付予被告，僅曾在被告之小雅路住處看過被告
    拿扣案改造手槍出來炫耀，未曾看過火藥等物，被告係因誤
    認本案檢舉人為伊，所以才誣陷伊（見本院卷第173 至178
    、193 至199 頁）。經員警得乙○○之同意至其住處搜索，
    亦未查獲非法槍彈，而付與無應扣押之物證明書，復有台南
    縣警察局新營分局98年1 月19日南縣營警偵字第0970021040
    號函及搜索筆錄附卷可參（見本院卷第172 、179 至182 頁
    ）。
(三)參以被告前曾因持有可發射子彈具殺傷力之改造手槍、具殺
    傷力之子彈，而遭法院判刑確定並入監執行，業如前述，有
    其臺灣高等法院被告前案紀錄表及前案判決書（見本院卷第
    21至25頁）在卷可參，應知具殺傷力之槍彈等，係屬政府嚴
    予查禁之違禁物，以及供出槍彈來源因而查獲者，依法可減
    輕其刑。而依被告之供述與乙○○之證述，渠等於本件案發
    前早已熟識、往來頻繁，且因保險費問題有金錢糾紛（見本
    院卷第193 至199 、215 頁），若扣案槍彈、土造金屬槍管
    及火藥確係乙○○所交付，被告應可逕行提供乙○○之資料
    供檢警追查，而無於警詢及偵查中故為乙○○隱匿之理。
(四)至被告雖主張其女友丙○○曾見到乙○○將裝有槍、彈之皮
    包交給被告（見本院卷第38頁）。惟經本院傳喚丙○○到庭
    後，其具結證稱：伊是在員警至小雅路住處搜索，被告遭查
    獲本案後，才知道被告有扣案槍、彈及火藥，伊未曾親眼看
    過乙○○將槍枝、子彈、火藥交給被告，係因乙○○曾攜帶
    1 個咖啡色皮包，並自該皮包中拿出槍枝擦拭、拆解以及試
    射，後來伊看到該皮包交給被告，遂詢問被告該皮包內是什
    麼東西，被告才說是槍，且因伊之前有看到乙○○拿該皮包
    ，故認為乙○○有把火藥交給被告（見本院卷第200 至207
    頁）。足見證人丙○○證稱乙○○曾將槍枝、火藥等交給被
    告，顯非基於其親身見聞，而係基於推測以及聽聞自被告，
    所述尚難憑採；又縱認丙○○上開證述為真，惟其既稱係在
    本案為警查獲後始知悉被告持有扣案槍枝、子彈、火藥等物
    ，則證人丙○○所稱其曾目睹乙○○擦拭、拆解以及試射之
    槍枝，與本件扣案改造手槍是否為相同之物，即有疑問。
四、綜上所述，被告前揭非法持有彈藥之主要組成零件即扣案黑
    色火藥1 包，以及非法持有扣案改造手槍、具殺傷力之子彈
    8 顆、槍枝主要組成零件即扣案土造金屬槍管之犯罪事實，
    堪以認定。至上開違禁物之確實來源為何，因被告於警詢及
    偵查中僅供稱扣案12顆子彈其中3 顆係綽號「阿明」之友人
    所交付，於本院審理中復堅詞指稱上開違禁物均係乙○○所
    交付，前後供述不一，且依被告所述，乙○○交付槍枝時沒
    有其他人在場（見本院卷第31頁），既查無其他證據足以佐
    證被告供述本件扣案違禁物來源為乙○○之真實性，應認該
    等違禁物均係被告自真實姓名年籍不詳之人處所取得而持有
    之。本件事證明確，應予依法論科。
、論罪科刑：
一、本件並無證據足認被告係受他人委託代為保管而寄藏扣案火
    藥、改造手槍、具殺傷力之子彈8 顆及土造金屬槍管，參以
    證人乙○○於本院審理中證稱曾見到被告將扣案改造手槍拿
    出來炫耀（見本院卷第195 、198 頁），設若被告係受寄代
    藏扣案改造手槍，應會儘量避免他人得知，而不致取出供人
    觀覽。是核被告上揭犯罪事實一(一)所為，係犯槍砲彈藥刀械
    管制條例第13條第4 項之非法持有彈藥之主要零件罪；此部
    分之犯罪事實業據公訴人於本院97年12月11日審判庭當庭追
    加起訴（見本院卷第125 頁），本院自得併予審理。核被告
    犯罪事實一(二)所為，持有附表編號一之扣案改造手槍部分係
    犯槍砲彈藥刀械管制條例第8 條第4 項之非法持有可發射子
    彈具有殺傷力之槍枝罪，持有附表編號四具殺傷力之子彈8
    顆部分係犯同條例第12條第4 項之持有子彈罪，持有附表編
    號三手槍半成品之土造金屬槍管部分則係犯同條例第13條第
    4 項之非法持有槍砲之主要零件罪；被告係以一行為同時取
    得上開3 項扣案違禁物後持有之，而觸犯前述3 罪，為想像
    競合犯，應從一重以槍砲彈藥刀械管制條例第8 條第4 項之
    非法持有可發射子彈具有殺傷力之槍枝罪處斷。被告有如犯
    罪事實一所載之前案紀錄，於95年10月6 日假釋付保護管束
    期滿，未經撤銷假釋，所餘刑期以執行完畢論，有其臺灣高
    等法院被告前案紀錄表在卷可佐，其於受徒刑之執行完畢後
    ，5 年以內故意再犯本件有期徒刑以上之非法持有彈藥之主
    要零件、非法持有可發射子彈具有殺傷力之槍枝2 罪，均應
    依刑法第47條第1 項之規定論以累犯，並加重其刑。再其所
    犯上開2 罪，犯意各別、行為互異，應予分論併罰。
二、被告雖主張其係自首，辯護人亦為被告辯稱：員警97年1 月
    22日至被告小雅路住處時，僅係懷疑而非確知被告犯罪，被
    告同意員警至其住處搜索，且主動交出扣案改造手槍及子彈
    ，並於審判中供出扣案槍、彈之來源為乙○○，應得依槍砲
    彈藥刀械管制條例第18條第1 項、第4 項之規定減輕或免除
    其刑云云。惟查：
(一)犯本條例之罪自首，並報繳其持有之全部槍砲、彈藥、刀械
    者，減輕或免除其刑；槍砲彈藥刀械管制條例第18條第1 項
    前段定有明文。該條文為刑法第62條之特別規定，自應優先
    適用，即該條項所定之減免其刑，除應符合自首之一般規定
    外，並應報繳其持有之全部槍械、彈藥，始與規定相符（最
    高法院97年度台上字第3105號判決意旨參照）。又自首以對
    於未發覺之罪投案而受裁判為要件，如案已發覺，則被告縱
    有投案陳述自己犯罪之事實，亦祇可謂為自白，不能認為自
    首；又刑法第62條所謂發覺，非以有偵查犯罪權之機關或人
    員確知其人犯罪無誤為必要，而於有確切之根據得為合理之
    可疑，對其發生嫌疑時，即得謂為已發覺（最高法院26年上
    字第484 號判例、72年台上字第641 號判例意旨參照）。本
    件台南縣警察局新營分局承辦員警邱顯文係依據證人A1於97
    年1 月14日警詢時之證述，並於97年1 月17日實地訪查後，
    確認被告平日係居住於小雅路住處，並駕駛懸掛QC-1426 號
    車牌之自用小客車出入，且將其非法持有之槍枝、子彈藏置
    於小雅路住處及電梯走廊天花板等處，而於97年1 月22日下
    午向本院聲請核發搜索票，經本院審理後核發97年度聲搜字
    第46號搜索票，有效時間為97年1 月23日8 時至24日18時，
    搜索範圍包含被告之小雅路住處及電梯走廊天花板、上開自
    用小客車，嗣因員警於97年1 月22日晚間即前往被告之小雅
    路住處埋伏，適遇被告出現，遂經由被告之同意提前於97年
    1 月22日23時許執行搜索，搜索過程中被告雖主動交出扣案
    槍枝及子彈，惟火藥及半成品係由員警搜索後分別於上開自
    用小客車及小雅路住處內查獲等情，業據證人邱顯文於本院
    審理時具結證述明確（見本院卷第127 至131 頁），並有上
    開搜索票（見警卷第13頁），以及搜索票聲請書、查證報告
    、證人A1警詢筆錄（見本院卷第56至62頁）附卷可憑。而證
    人A1於警詢中證述被告藏放槍枝、子彈之情節極為具體明確
    ，所述被告居住地點與使用車輛，復與警方訪查結果相符，
    足認警方於97年1 月22日晚間至被告小雅路住處前，已依證
    人A1之證述，有確切之根據而得合理認被告有持有槍枝、子
    彈之嫌疑，即被告所涉上揭犯罪事實一(二)之犯行已為警方發
    覺；至就犯罪事實一(一)持有火藥部分，亦係經警方搜索而於
    被告使用之上開自用小客車上扣得證物後，被告始於警詢中
    供承為其所持有者。揆諸上開判例意旨，被告係在有偵查犯
    罪職權之公務員已發覺本件犯行後，始向員警供承犯罪，故
    其雖主動交出扣案改造手槍、子彈，亦無槍砲彈藥刀械管制
    條例第18條第1項自首規定之適用，而不得據以減輕其刑。
(二)又依槍砲彈藥刀械管制條例第18條第4 項之規定，犯本條例
    之罪，於偵查或審判中自白，並供述全部槍砲、彈藥、刀械
    之來源及去向，因而查獲或因而防止重大危害治安事件之發
    生者，減輕或免除其刑。必須於偵查或審判中自白，並供述
    全部槍械、彈藥、刀械之來源及去向，因而查獲或因而防止
    重大危害治安事件之發生者，始能減免其刑，其立法本旨在
    鼓勵犯上開條例之罪者自白，將自己原持有之上揭違禁物所
    取得之來源，與所轉手之流向，清楚交代，進而查獲該槍彈
    、刀械之來源供給者及所持有之槍彈、刀械去向（即得以一
    併查獲相關涉案者），或因而防止重大危害治安事件之發生
    ，既能及早破獲相關之犯罪集團，並免該槍彈、刀械續遭持
    為犯罪所用，足以消彌犯罪於未然，自有減輕或免除其刑，
    以啟自新之必要；故犯該條例之罪者，雖於偵查或審判中自
    白，其內容如為自己持有者，無來源之供述（自行原始製造
    之類）或有來源而未供述全部來源，又如已經移轉持有者，
    未供述全部之來源及去向，或已全部供述，未因而查獲該槍
    砲、彈藥、刀械之來源及去向，如有其中之一項，即與上開
    規定應減免其刑之特別要件不合；此與法律規定自首或自白
    犯罪，未設特別條件，即得邀減免其刑之寬典者有別（最高
    法院97年度台上字第3105號判決意旨參照）。本件被告於偵
    查中僅供稱扣案子彈其中3 顆來源為綽號「阿明」者，於本
    院審理中雖供稱扣案改造手槍、具殺傷力之子彈8 顆、土造
    金屬槍管及火藥之來源均為乙○○，惟為乙○○所否認，復
    無確實之證據可資佐證其供述之來源為真，且本件亦未因被
    告之供述而查獲乙○○，有前述台南縣警察局新營分局98年
    1 月19日南縣營警偵字第0970021040號函在卷可佐（見本院
    卷第172 頁）。揆諸前揭說明，自與槍砲彈藥刀械管制條例
    第18條第4 項所定要件不符，而不得據以減輕或免除其刑。
三、爰依被告之供述（見本院卷第214 頁）及卷附其臺灣高等法
    院被告前案紀錄表、前案判決書等，審酌：被告高職肄業之
    智識程度，目前從事油漆工作，與女友共同生活，有違反槍
    砲彈藥刀械管制條例、恐嚇之前案紀錄，竟不知悔改，再為
    本件犯行，持有扣案火藥、改造手槍、具殺傷力之子彈、土
    造金屬槍管之時間約數月，火藥數量非鉅，雖未持上開違禁
    物供犯罪之用，惟其係同時持有改造手槍以及可資搭配使用
    具殺傷力之子彈，對社會治安之潛在危險非輕，另其雖就扣
    案違禁物之來源前後供述不一，惟同意警方至其住處搜索並
    主動交出改造手槍及子彈，且自為警查獲後迄至本院審理中
    ，就持有改造手槍、子彈、槍枝及彈藥主要組成零件之犯行
    均坦白承認，犯後態度尚稱良好，並審酌其犯罪之動機、目
    的等一切情狀，認公訴人求處被告有期徒刑7 年，尚屬過重
    ，應就被告所犯2 罪分別量處如主文所示之刑，並就併科罰
    金部分均諭知易服勞役之折算標準，另定其應執行之刑及執
    行刑罰金部分易服勞役之折算標準，以示懲儆。
四、扣案如附表編號十一之黑色火藥1 包、編號一經鑑定具殺傷
    力之改造手槍1 支，編號三經鑑定屬於槍枝主要組成零件之
    手槍半成品中土造金屬槍管部分，依槍砲彈藥刀械管制條例
    之規定，非經許可不得持有，均屬違禁物，均應依刑法第38
    條第1 項第1 款之規定宣告沒收。另扣案如附表編號四具殺
    傷力之子彈8 顆，經鑑定試射後僅餘彈殼，已失其違禁物之
    性質；如附表所示之其餘扣案物，包括不具殺傷力之子彈4
    顆，非屬槍砲、彈藥主要組成零件之彈匣2 個、手槍半成品
    之金屬槍身及金屬滑套部分、子彈半成品31顆、槍管半成品
    1 枝，經鑑定均非屬違禁物；彈簧13條、底火15排、榔頭2
    支、老虎鉗1 支，亦非違禁物，且被告於本院審理中否認為
    其所有（見本院卷第136 頁），亦無證據足認與本案相關，
    爰均不為沒收之諭知，附此敘明。
肆、不另為無罪諭知部分：
一、公訴意旨另以：(一)被告基於改造槍枝及持有槍枝主要組成零
    件之犯意，於96年10月間在不詳地點，以砂輪機、電動鑽頭
    、游標卡尺、剉及老虎鉗刀等工具，將其購得不具殺傷力之
    仿BERETTA 廠92FS型半自動手槍（槍枝管制編號0000000000
    ），改造為可發射子彈具有殺傷力之槍枝，並持有改造槍枝
    所使用之主要組成零件之槍管半成品1 枝、彈簧13條及彈匣
    3 個。(二)另基於製造可供槍枝使用之子彈之犯意，於不詳時
    間，在不詳地點，製造具有殺傷力之子彈9 顆後持有之。因
    認上開部分分別涉犯槍砲彈藥刀械管制條例第8 條第1 項之
    製造可發射子彈具有殺傷力之改造槍枝罪嫌、同條例第12條
    第1 項之製造子彈罪嫌，其未經許可持有槍枝主要組成零件
    之行為，則為製造槍枝之行為所吸收，不另論罪。
二、按犯罪事實應依證據認定之，無證據不得認定其犯罪事實；
    被告或共犯之自白，不得作為有罪判決之唯一證據，仍應調
    查其他必要之證據，以察其是否與事實相符；又不能證明被
    告犯罪者，應諭知無罪之判決；刑事訴訟法第154 條第2 項
    、第156 條第2 項、第301 條第1 項分別定有明文。再按認
    定不利於被告之事實，須依積極證據，苟積極證據不足為不
    利於被告事實之認定時，即應為有利於被告之認定，更不必
    有何有利之證據；又認定犯罪事實所憑之證據，雖不以直接
    證據為限，間接證據亦包括在內，然而無論直接或間接證據
    ，其為訴訟上之證明，須於通常一般之人均不致有所懷疑，
    而得確信為真實之程度者，始得據為有罪之認定，倘其證明
    尚未達於此一程度，而有合理性懷疑存在時，即不得遽為被
    告犯罪之認定（最高法院30年上字第816 號、76年台上字第
    4986號判例意旨參照）。
三、查公訴人認被告涉有前揭製造可發射子彈具殺傷力之手槍、
    製造及持有9 顆具殺傷力之子彈，以及持有槍管半成品、彈
    簧及彈匣等槍枝主要組成零件罪嫌，無非係以被告於警詢及
    偵查中之自白，以及如附表所示之扣案物為據。被告則於本
    院審理中堅詞否認扣案改造手槍、具殺傷力之子彈係其所改
    造或製造，辯護人亦為被告辯稱：被告警詢中之自白係警方
    預先打好筆錄，對被告刑求而要求被告照著講，並非出於自
    由意志，無證據能力，偵查中之自白僅稱係以「砂輪機及電
    鑽」改造手槍，與起訴書指稱被告以「砂輪機、電動鑽頭、
    游標卡尺、剉及老虎鉗等工具」改造手槍不符，扣案彈簧、
    榔頭、老虎鉗、底火為一般性之工具，非改造手槍、子彈之
    工具，卷內亦無其他補強證據，自不得以被告偵查中之自白
    為被告涉犯改造手槍、子彈之唯一證據等語。經查：
(一)本件經蒞庭公訴人提出補充理由書，認被告關於扣案改造手
    槍及子彈部分，僅構成槍砲彈藥刀械管制條例第8 條第4 項
    之持有可發射子彈具有殺傷力之改造槍枝罪、同條例第12條
    第4 項之持有子彈罪（見本院卷第99至100 頁），惟刑事訴
    訟法並無如民事訴訟法「擴張或減縮應受判決事項之聲明」
    之規定，公訴人減縮犯罪事實之請求並不生撤回起訴之效力
    ，僅係促請本院注意，本院仍應就起訴書所載全部犯罪事實
    予以審理、判決，合先敘明。
(二)查被告雖曾於警詢中自承扣案改造手槍1 枝，係其購買玩具
    手槍後自行改造，扣案槍械、子彈半成品亦係其改造尚未完
    成者（見警卷第5 頁）。惟經本院當庭播放被告警詢錄音帶
    ，比對警詢筆錄內容加以勘驗，結果為：警詢係採一問一答
    方式，內容與97年1 月23日警詢筆錄大致相符，詢問過程中
    警員曾提到「你不必用念的」（台語），錄音全長約20分鐘
    ，有勘驗筆錄附卷可參（見本院卷第67至68頁）；惟依警詢
    筆錄所載，被告製作警詢筆錄之時間係97年1 月23日10時30
    分至11時25分（見警卷第3 頁），前後約1 小時，與錄音長
    度不符；被告及辯護人復稱當日員警係自8 點開始對被告製
    作筆錄，直到11點多，前後有2 、3 個小時（見本院卷第68
    頁）。堪認當日員警訊問被告時，並未依刑事訴訟法第100
    條之1 第1 項前段全程連續錄音，被告及辯護人主張上開警
    詢筆錄係警員預先打好後要求被告依筆錄內容陳述，尚非無
    據。被告警詢中之自白既有如上之瑕疵，所述改造槍械及子
    彈部分復難認與事實相符，自不得採為認定其犯罪之依據。
(三)又被告雖於同日檢察官訊問時自承扣案改造手槍係其用砂輪
    機及電鑽改造而成、改造子彈9 發是自己做的（見偵卷第6
    至7 頁）。惟改造手槍、子彈，需具有相關知識並使用特定
    工具，應非一般人所能任意製作完成。被告就其係於何地、
    以何方式改造扣案手槍以及製作子彈，在檢察官訊問時並未
    為清楚之供述，本件復未扣得起訴書所指砂輪機、電動鑽頭
    、游標卡尺、剉等改造槍枝之工具。員警雖於被告之小雅路
    住處扣得如附表所示之子彈半成品31發、槍管半成品1 枝、
    彈簧13條、底火15排、榔頭2 支、老虎鉗1 支等物，惟被告
    於本院審理中陳稱小雅路住處係向友人租住，出入者眾多，
    扣案子彈半成品、彈簧、底火、榔頭、老虎鉗均係原即放置
    於該處者，非其所有（見本院卷第30至31、136 頁）；核與
    證人乙○○、丙○○於本院審理中均證稱小雅路住處居住、
    出入者非僅被告1 人等語（見本院卷第193 至207 頁）相符
    ，是上開扣案物亦可能係他人攜至小雅路住處者，榔頭、老
    虎鉗復為一般家庭中常見之日常生活所用工具，難以遽行推
    論係供改造槍枝之用。自不得僅憑被告於偵查中不明確之自
    白，遽認被告涉犯改造槍枝及製造子彈之罪嫌。
(四)公訴意旨另認被告持有之槍管半成品1 枝、彈簧13條及彈匣
    3 個係屬槍枝主要組成零件；惟台南縣警察局新營分局扣押
    物品目錄表所載彈匣3 個（見警卷第11頁），其中1 個彈匣
    係安裝於扣案改造手槍內，為該手槍之一部分（參見偵卷第
    21頁槍彈鑑定書所附扣案改造手槍照片），業經本院認定有
    罪如前。其餘扣案彈匣2 個、手槍半成品1 枝、子彈半成品
    31顆、槍管半成品1 枝等物，經本院送鑑定，認除手槍半成
    品1 枝之土造金屬槍管部分係屬內政部公告之槍砲主要組成
    零件外，其餘物品均非屬槍砲或彈藥主要組成零件，業如前
    述，並有內政部警政署刑事警察局97年8 月22日刑鑑字第09
    70119308號函、內政部97年11月17日內授警字第0970871706
    號函（見本院卷第84至86、103 頁）附卷足憑。是公訴意旨
    認被告持有之槍管半成品1 枝、彈簧13條及彈匣2 個亦屬槍
    枝主要組成零件，尚有誤解。
(五)此外，公訴意旨依內政部警政署刑事警察局97年2 月14日槍
    彈鑑定書（見偵卷第18至22頁）取樣鑑定結果，認扣案子彈
    12顆中，僅2 顆非制式子彈不具殺傷力，被告自行製造及持
    有之子彈9 顆均具有殺傷力。惟經本院函請內政部警政署刑
    事警察局就取樣所餘子彈全部以實際試射方式鑑定，結果為
    扣案12顆子彈中，僅8 顆子彈（含制式子彈1 顆、非制式子
    彈7 顆，詳如附表編號四所載）具殺傷力，其餘非制式子彈
    4 顆不具殺傷力，業如前述，復有內政部警政署刑事警察局
    97年6 月25日刑鑑字第0970073964號函在卷可憑（見本院卷
    第71至72）。故被告雖持有扣案子彈共計12顆，惟除前述本
    院認定有罪之犯罪事實一(二)部分外，其餘部分亦不構成犯罪
    ，公訴意旨就此亦有誤認。
四、綜上所述，本件公訴人所舉證據，既尚未達到使本院確信被
    告改造手槍、製造子彈之犯罪事實為真，而無合理懷疑之程
    度，自難認被告有公訴人所指該等犯行；另依鑑定結果，被
    告所持有之扣案物，除土造金屬槍管外，均非屬槍枝之主要
    組成零件，扣案子彈亦僅8 顆（含制式子彈1 顆、非制式子
    彈7 顆）具殺傷力，其餘部分均不構成犯罪。依法原應就該
    等部分為被告無罪之諭知，惟公訴意旨既認此部分與上開本
    院認定被告有罪部分有想像競合犯之裁判上一罪關係（見本
    院卷第100 頁），爰不另為無罪之諭知。
據上論斷，應依刑事訴訟法第299條第1項前段，槍砲彈藥刀械管
制條例第8條第4項、第12條第4項、第13條第4項，刑法第11條前
段、第55條、第47條第1 項、第42條第3 項前段、第51條第5 款
、第7款、第38條第1 項第1 款，判決如主文。
本案經檢察官楊騏嘉到庭執行職務。
中    華    民    國    98    年     2    月    5     日
                  刑事第三庭  審判長法  官  陳仁智
                                    法  官  鄭雅文
                                    法  官  陳蒨儀
以上正本證明與原本無異。
如不服本判決應於收受判決後10日內向本院提出上訴書狀，並應
敘述具體理由；其未敘述上訴理由者，應於上訴期間屆滿後20日
內向本院補提理由書（均須按他造當事人之人數附繕本）「切勿
逕送上級法院」。
中    華    民    國    98    年    2     月    5     日
                                    書記官  楊國色
附錄本判決論罪法條全文：
槍砲彈藥刀械管制條例第8條第4項：
未經許可，持有、寄藏或意圖販賣而陳列第1項所列槍枝者，處3
年以上10年以下有期徒刑，併科新臺幣700萬元以下罰金。
槍砲彈藥刀械管制條例第12條第4項：
未經許可，持有、寄藏或意圖販賣而陳列子彈者，處5 年以下有
期徒刑，併科新台幣300 萬元以下罰金。
槍砲彈藥刀械管制條例第13條第4項：
未經許可，持有、寄藏或意圖販賣而陳列第一項所列零件者，處
6月以上5年以下有期徒刑，併科新台幣300萬元以下罰金。
【附表】本件扣案物明細表
┌─┬──────┬──────────────────┬─────────┐
│編│品名及數量  │      鑑 定 結 果 及 出 處          │   備     註      │
│號│            │                                    │                  │
├─┼──────┼──────────────────┼─────────┤
│一│改造手槍1 枝│係由仿BERETTA 廠92FS型半自動手槍製造│即台南縣警察局新營│
│  │（含彈匣1 個│之槍枝，換裝土造金屬槍管而成，擊發功│分局扣押物品目錄表│
│  │，槍枝管制編│能正常，可供擊發適用子彈使用，認具殺│（見警卷第11至12頁│
│  │號：00000000│傷力（見內政部警政署刑事警察局97年2 │，下稱扣押物品目錄│
│  │61）        │月14日刑鑑字第0970015283號槍彈鑑定書│表）第1 項「手槍1 │
│  │            │，偵卷第18至22頁）                  │支」及第2 項「彈匣│
├─┼──────┼──────────────────┤（誤載為夾）3 個」│
│二│彈匣2個     │均係金屬彈匣，非屬槍砲、彈藥主要組成│                  │
│  │            │零件（見內政部警政署刑事警察局97年8 │                  │
│  │            │月22日刑鑑字第0970119308號函、內政部│                  │
│  │            │97年11月17日內授警字第0970871706號函│                  │
│  │            │，本院卷第84至86、103 頁）          │                  │
├─┼──────┼──────────────────┼─────────┤
│三│手槍半成品1 │分係金屬槍身、金屬滑套（不具槍機）及│即扣押物品目錄表第│
│  │枝（槍枝管制│土造金屬槍管，僅土造金屬槍管為槍砲主│3 項              │
│  │編號：110203│要組成零件（見內政部警政署刑事警察局│                  │
│  │4481）      │97年8 月22日刑鑑字第09701193 08 號函│                  │
│  │            │，本院卷第84至86頁；內政部97年11月17│                  │
│  │            │日內授警字第0970871706號函，本院卷第│                  │
│  │            │103 頁）                            │                  │
├─┼──────┼──────────────────┼─────────┤
│四│子彈12顆    │(1)1 顆，認係口徑9mm 制式子彈，經試射│即扣押物品目錄表第│
│  │            │  可擊發，認具殺傷力                │4 項「制式子彈3 發│
│  │            │(2)1 顆，認係非制式子彈，由金屬彈殼組│」及第5 項「改造子│
│  │            │  合直徑9mm 金屬彈頭而成，經試射可擊│彈（成品）9 發」  │
│  │            │  發，認具殺傷力                    │                  │
│  │            │(3)2 顆，認均係非制式子彈，由金屬彈殼│                  │
│  │            │  組合直徑8.8 ±0.5mm 金屬彈頭而成，│                  │
│  │            │  均可擊發，認具殺傷力              │                  │
│  │            │(4)8 顆，認均係非制式子彈，由金屬彈殼│                  │
│  │            │  組合直徑8.9 ±0.5mm 金屬彈頭而成，│                  │
│  │            │  4 顆可擊發，認具殺傷力；另4 顆無法│                  │
│  │            │  擊發或動能不足，不具殺傷力        │                  │
│  │            │（見內政部警政署刑事警察局97年2 月14│                  │
│  │            │日刑鑑字第0970015283號槍彈鑑定書，偵│                  │
│  │            │卷第18至22頁；內政部警政署刑事警察局│                  │
│  │            │97年6 月25日刑鑑字第0970073964號函，│                  │
│  │            │本院卷第71至72頁）                  │                  │
├─┼──────┼──────────────────┼─────────┤
│五│子彈半成品31│認均係非制式金屬彈殼，非屬彈藥主要組│即扣押物品目錄表第│
│  │顆          │成零件（見內政部警政署刑事警察局97年│6項               │
│  │            │8 月22日刑鑑字第0970119308號函、內政│                  │
│  │            │部97年11月17日內授警字第0970871706號│                  │
│  │            │函，本院卷第84至86、103頁）         │                  │
├─┼──────┼──────────────────┼─────────┤
│六│槍管半成品1 │認係金屬槍管（內具阻鐵），非屬槍砲主│即扣押物品目錄表第│
│  │枝          │要組成零件（見內政部警政署刑事警察局│7項               │
│  │            │97年8 月22日刑鑑字第0970119308號函、│                  │
│  │            │內政部97年11月17日內授警字第09708717│                  │
│  │            │06號函，本院卷第84至86、103頁）     │                  │
├─┼──────┼──────────────────┼─────────┤
│七│彈簧13條    │非屬內政部86年11月24日 (86) 台內警字│即扣押物品目錄表第│
│  │            │第0000000 號公告之槍砲、彈藥主要組成│8項               │
│  │            │零件種類                            │                  │
├─┼──────┼──────────────────┼─────────┤
│八│底火15排    │非屬內政部86年11月24日 (86) 台內警字│即扣押物品目錄表第│
│  │            │第0000000 號公告之槍砲、彈藥主要組成│9項               │
│  │            │零件種類                            │                  │
├─┼──────┼──────────────────┼─────────┤
│九│榔頭2支     │                                    │即扣押物品目錄表第│
│  │            │                                    │10項              │
├─┼──────┼──────────────────┼─────────┤
│十│老虎鉗1支   │                                    │即扣押物品目錄表第│
│  │            │                                    │11項              │
├─┼──────┼──────────────────┼─────────┤
│十│黑色火藥1包 │認係雙基發射火藥，屬炸彈或爆裂物之主│即扣押物品目錄表第│
│一│            │要組成零件（見內政部警政署刑事警察局│12項              │
│  │            │97年9 月25日刑鑑字第0970136051號鑑定│                  │
│  │            │書、內政部97年11月17日內授警字第0970│                  │
│  │            │871706號函、內政部警政署刑事警察局98│                  │
│  │            │年1 月8 日刑偵五字第0980002628號鑑驗│                  │
│  │            │通知書，本院卷第96、103 、167 頁）  │                  │
└─┴──────┴──────────────────┴─────────┘


司法院資訊處製作；財團法人民間司法改革基金會備份。
